臺灣高等法院刑事判決
111年度上易字第726號
上  訴  人  
即  被  告  李興華



            蔡德齡




上列上訴人即被告等因毀損案件，不服臺灣臺北地方法院110年
度易字第540號，中華民國111年3月29日第一審判決（起訴案號
：臺灣臺北地方檢察署109年度偵字第31745號），提起上訴，本
院判決如下：
    主  文
上訴駁回。
    犯罪事實
一、李興華、蔡德齡為配偶，2 人與潘正儀曾為鄰居，詎李興華
    、蔡德齡於民國109 年8 月28日凌晨1時31分至37分許間，
    共同基於毀損他人物品之犯意聯絡，在臺北市○○區○○路0段0
    00號前編號90號停車格（下稱本案停車格），由李興華頭戴
    眼部經挖空之黑色塑膠袋，手持短尺狀深色物品刮損潘正儀
    停放在該處，車牌號碼000-0000號自用小客車（下稱本案車
    輛）之右側車身，蔡德齡則頭戴遮陽帽在旁把風，使本案車
    輛車身喪失原美觀之效用，足生損害於潘正儀。嗣因潘正儀
    隔日發覺本案車輛遭毀損，訴警究辦，始查悉上情。
二、案經潘正儀訴由臺北市政府警察局文山第一分局報請臺灣臺
    北地方檢察署（下稱臺北地檢署）檢察官偵查後起訴。
    理  由
壹、證據能力部分
一、被告以外之人於審判外之言詞或書面陳述，除法律有規定者
    外，不得作為證據，刑事訴訟法第159條第1項定有明文。又
    被告以外之人於審判外之陳述，雖不符刑事訴訟法第159條
    之1至第159條之4之規定，而經當事人於審判程序同意作為
    證據，法院審酌該言詞陳述或書面陳述作成時之情況，認為
    適當者，亦得為證據；當事人、代理人或辯護人於法院調查
    證據時，知有同法第159條第1項不得為證據之情形，而未於
    言詞辯論終結前聲明異議者，視為有前項之同意，刑事訴訟
    法第159條之5亦有明文。查本件檢察官、上訴人即被告李興
    華、蔡德齡（下稱被告2 人），就本院所認定犯罪事實而經
    調查採用之證據，均同意有證據能力（見本院卷第73頁至第
    75頁、第99頁至第102頁），本院復審酌各該證據作成時之
    情況，尚無違法及證明力明顯過低之瑕疵，認以之作為證據
    應屬適當，揆諸上開規定，本件經調查之證據，均有證據能
    力。
二、至於本院所引之非供述證據部分，並無證據證明係公務員違
    法取得，亦無依法應排除其證據能力之情形，應有證據能力
    。　
貳、實體部分：
一、認定事實所憑之證據及理由：
  ㈠訊據被告2 人固坦承有於犯罪事實欄所載之時間前往本案停
    車格，惟均矢口否認有何毀損他人物品犯行，被告李興華辯
    稱：監視器錄影畫面中之男子為其本人，伊頭戴塑膠袋的原
    因是因為和被告蔡德齡吵架，伊不想聽被告蔡德齡講話，所
    以拿塑膠袋套在頭上。伊在本案停車格前蹲下，並作出用力
    向後拉的動作是因為當時有喝一些酒，想要嘔吐，恰好該地
    有水溝蓋，所以伊蹲下來，伊吐完被告蔡德齡就示意叫伊走
    ，叫伊上車云云，被告蔡德齡辯稱：監視器錄影畫面中之女
    子為其本人，伊忘記為何頭戴遮陽帽，就下意識的動作，伊
    不知道被告李興華為何要套塑膠袋，可能是想吐在塑膠袋之
    類的云云。 
　㈡經查：
　⒈被告2人有於犯罪事實欄所載之時間前往本案停車格，且由被
    告李興華頭戴眼部經挖空之黑色塑膠袋，被告蔡德齡則頭戴
    遮陽帽等節，業據被告2 人所自承（見臺北地檢署109年度
    偵字第31745號偵查卷【下稱偵查卷】第21頁至第27頁、第1
    09頁至第111頁、原審卷第64頁、本院卷第102頁至第104頁)
    ，並有木柵路二段109巷100弄1號電梯暨地下停車場監視畫
    面翻拍照片、秀明路一段129號監視器巷口停車格附近路口
    暨前方民宅監視錄影畫面錄影截圖照片、原審法院勘驗筆錄
    暨勘驗畫面截圖照片等件在卷可稽（偵查卷第41頁至第55頁
    、原審卷第58頁至第62頁；第69頁至第110頁）。而本案車
    輛之右側車身遭毀損乙情，則迭經告訴人潘正儀（下稱告訴
    人）於警詢、偵訊及原審審理時證述綦詳（見偵查卷第29頁
    至第32頁、第135頁至第137頁、原審卷第140頁至第146頁）
    ，且有本案車輛毀損狀況照片暨維修估價單等件在卷可考（
    見偵查卷第57頁至第59頁、第139頁）。
　⒉而觀諸原審就上開秀明路一段129號監視器巷口停車格附近路
    口暨前方民宅監視錄影畫面勘驗結果及截圖照片（見原審卷
    第59頁至62頁、第82頁至第110頁）：
  ⑴檔案名稱：0000000 0000-0000 毀損案發經過監視器影像-頻
    道2檔案時間：26分34秒至26分56秒、32分36秒至37分15秒
    部分：「
  ①檔案時間26分34秒，甲女(即被告蔡德齡）手持某物品，從畫
    面左側走入，畫面左上方可見路邊停靠一輛汽車（以下稱B
    車）。
  ②檔案時間26分甲女走至畫面上方，雙手持棒球帽，轉身觀看B
    車。
  ③檔案時間26分56秒，甲女走入畫面左側監視死角處。
  ④檔案時時間32分36秒，甲女從畫面左側走入。
  ⑤檔案時間32分42秒，甲女於畫面上方人行道停住，轉身向畫
    面左下方觀看後，再觀看畫面上方，接著走入畫面上方監視
    死角處。
  ⑥檔案時間33分20秒，乙男（即被告李興華）從畫面左下方走
    入，接著轉身360度觀看四周。
  ⑦檔案時間33分35秒，乙男雙手插口袋，再度回頭觀看畫面左
    下方。
  ⑧檔案時間33分41秒，乙男從左側口袋掏出一把短尺狀深色物
    品，於身體前方換手，以右手單手掌握。
  ⑨檔案時間33分47秒，甲女從畫面上方走回，雙手插口袋與乙
    男兩人一起站立於人行道上觀看B車。
  ⑩檔案時間34分34秒，乙男轉身走入畫面左下方監視死角處。
  ⑪檔案時間34分41秒，甲女跟著乙男後方，走入畫面左下方監
    視死角處。
  ⑫檔案時間35分24秒，乙男左手持深色塑膠袋從畫面左下方走
    入。
  ⑬檔案時間35分32秒，甲女左手持遮陽帽從畫面左下方走入。
  ⑭檔案時間35分39秒，乙男雙手拿深色塑膠袋將頭套住。
  ⑮檔案時間35分56秒，甲女嘗試戴上遮陽帽。
  ⑯檔案時間36分0秒，乙男面對B車，身體彎腰觀看人行道左右
    。
  ⑰檔案時間36分12秒，甲女再度嘗試戴上遮陽帽，乙男右手緊
    握某深色物品。
  ⑱檔案時間36分17秒，甲女未戴上遮陽帽，與乙男一起走向畫
    面左上方B車停靠處。
  ⑲檔案時間36分18秒，甲女走入畫面上方監視死角處。
  ⑳檔案時間36分38秒，乙男身體貼近B車右側後方，甲女從畫面
    上方走回，左手持遮陽帽，站立於乙男後方觀看。
  ㉑檔案時間36分42秒，乙男右腳在前、左腳向後，身體略為一
    沉，做出用力向後拉扯之動作。
  ㉒檔案時間36分46秒，乙男身體往B車右側前方移動，身體遭人
    行道上之機車擋住，僅依稀可見身影先移動至B車右側前方
    ，再移動回B車右側後方，甲女則繼續在一旁觀看乙男動作
    。
  ㉓檔案時間37分10秒，乙男移動至B車右側後方，依然做出用力
    向後拉扯之動作。
  ㉔檔案時間37分13秒，乙男做完動作站穩身體，甲女對著乙男
    揮舞右手示意回來。
  ㉕檔案時間37分15秒，甲女走入畫面左下方監視死角處，乙男
    緊跟著甲女身後離開即未再出現，直至1時0分0秒本段檔案
    結束。」
　　由上開勘驗內容可知，於檔案時間33分41秒，被告李興華從
    左側口袋掏出一把短尺狀深色物品，於身體前方換手，以右
    手單手掌握；於檔案時間36分12秒，亦可見被告李興華右手
    緊握某深色物品。且被告李興華係於下車後，於檔案時間35
    分39秒始以深色塑膠袋將頭套住，而被告蔡德齡則於檔案時
    間35分56秒嘗試戴上遮陽帽。嗣於檔案時間36分42秒，被告
    李興華右腳在前、左腳向後，身體略為一沉，做出用力向後
    拉扯之動作；於檔案時間37分10秒，被告李興華移動至本案
    車輛右側後方，依然做出用力向後拉扯之動作。 
  ⑵檔案名稱：0000000 0000-0000毀損案發經過監視器影像-頻
    道3檔案時間：26分29秒至28分24秒、32分31秒至37分55秒
    部分：「
　①檔案時間26分29秒，甲女從畫面左上方走入。
  ②檔案時間26分34秒，甲女手持棒球帽，轉頭觀看畫面左上方
    。
　③檔案時間26分38秒，甲女走入畫面下方監視死角處。
　④檔案時間26分54秒，甲女從畫面下方走回。
　⑤檔案時間26分59秒，甲女走向畫面左上方，消失於監視死角
    處。
　⑥檔案時間28分13秒，A車由畫面左上方駛至畫面上方，停留於
    車道上。
　⑦檔案時間28分24秒，A車駛入畫面右側監視死角處。
　⑧檔案時間32分31秒，甲女從畫面左上方走入。
　⑨檔案時間32分37秒，甲女走入畫面下方監視死角處。
　⑩檔案時間33分3秒，乙男從畫面左上方走出，看向甲女方向。
　⑪檔案時間33分18秒，乙男走至畫面中間，轉身360度觀看四周
    。
　⑫檔案時間33分33秒，乙男轉頭向身後觀看。
　⑬檔案時間33分38秒，乙男從短褲左側口袋掏出一個短尺狀深
    色物品。
　⑭檔案時間34分31秒，乙男右手持某深色物品，轉身走向畫面
    左上方。
　⑮檔案時間34分40秒，乙男消失於畫面左上方監視死角處，甲
    女從畫面下方走出，跟著乙男方向走去。
　⑯檔案時間34分43秒，甲女消失於畫面左上方監視死角處。
　⑰檔案時間35分24秒，乙男手持黑色塑膠袋走至畫面左下方。
　⑱檔案時間35分30秒，甲女左手持遮陽帽走至畫面下方。
  ⑲檔案時間36分1秒，乙男頭戴深色塑膠袋從畫面左下方走出探
    頭張望。
　⑳檔案時間36分2秒，乙男伸出左手調整頭上塑膠袋，袋上眼睛
    部分已裁剪挖空。
　㉑檔案時間36分38秒，乙男走至畫面右下角即B車停靠處旁，以
    左腳在後右腳在前之姿勢，身體略微彎腰，做出往後拉之動
    作。
　㉒檔案時間36分43秒，乙男走入畫面右下角監視死角處，甲女
    由畫面下方走入。
　㉓檔案時間37分9秒，甲女持續站在畫面左側觀看乙男方向，乙
    男則從畫面右下角倒退走出，身體仍做出彎腰往後拉之動作
    。
  ㉔檔案時間37分11秒，甲女伸出右手對著乙男招手，示意回來
    ，乙男轉身離開B車。
　㉕檔案時間37分14秒，甲女、乙男先後走向畫面左上角監視死
    角處。
　㉖檔案時間37分16秒，乙男脫掉頭上深色塑膠袋。
　㉗檔案時間37分55秒，A車從畫面左上方駛向畫面右側，直至本
    段檔案59分56秒結束。」
　  由上開監視錄影畫面勘驗結果及截圖照片，亦可知在檔案時
    間33分38秒，被告李興華從短褲左側口袋掏出一個短尺狀深
    色物品；檔案時間34分31秒，被告李興華右手持某深色物品
    ，轉身走向畫面左上方。且監視器錄影畫面可見被告李興華
    頭戴之塑膠袋，係將塑膠袋上眼睛部分已裁剪挖空；檔案時
    間36分38秒，被告李興華走至畫面右下角即本案車輛停靠處
    旁，以左腳在後右腳在前之姿勢，身體略微彎腰，做出往後
    拉之動作。檔案時間37分9秒，被告蔡德齡持續站在畫面左
    側觀看被告李興華方向，被告李興華則從畫面右下角倒退走
    出，身體仍做出彎腰往後拉之動作；檔案時間37分11秒被告
    蔡德齡伸出右手對著被告李興華招手，示意回來，被告李興
    華始轉身離開本案車輛；檔案時間37分16秒，被告李興華始
    脫掉頭上深色塑膠袋。
　⒊被告李興華、蔡德齡雖以前開情詞置辯，然查：
　⑴由上開勘驗結果及截圖照片，可知被告李興華手持短尺狀深
    色物品，並頭戴雙眼經挖空之塑膠袋，顯係事前特別準備，
    且該塑膠袋顯然並無可隔絕被告蔡德齡聲音之功能，是被告
    李興華辯稱：是因為和被告蔡德齡吵架，伊不想聽被告蔡德
    齡講話，所以拿塑膠袋套在頭上云云，顯屬無稽。又該塑膠
    袋雙眼部分經挖空，衡情當係做為戴於頭上遮掩身分之用，
    顯然並非供作裝載嘔吐物之用，益徵被告蔡德齡辯稱被告李
    興華套塑膠袋，是想吐在塑膠袋云云，顯係臨訟卸飾之詞，
    委無可取。
　⑵而被告李興華前開在本案車輛旁兩度作出彎腰向後拉的動作
    ，依其動作之情狀，顯係以短尺狀深色物品對本案車輛彎腰
    施力刮損本案車輛，要非在本案停車格前蹲下嘔吐或僅係手
    扶本案車輛嘔吐之情，是被告李興華、蔡德齡此部分所辯，
    顯然無視上開勘驗結果及截圖照片妄言置辯，礙難信採。
　⑶又由上開勘驗結果及截圖照片，可知被告蔡德齡全程在旁，
    嗣於被告李興華刮損本案車輛完畢後，對被告李興華招手示
    意被告李興華離開。足認被告蔡德齡與被告李興華具有犯意
    聯絡及行為分擔，本案車輛確係被告2人所共同毀損甚明。
　⑷至被告李興華、蔡德齡雖復辯稱：我們怎麼知道是有其他人
    經過本案車輛，怎麼證明本案車輛是何時被刮云云（見本院
    卷第76頁、第103頁），惟查：
　①證人即告訴人於偵訊時證稱：被告2人與伊以前是鄰居，但被
    告2人現已將房屋出租。伊在前一晚看到本案車輛時，尚未
    遭到刮傷。在隔日上午10時至10時30分許要出門前，伊看到
    車輛右側從前檔、前車門、後車門至後檔都是呈現刮痕的狀
    態。伊當時立刻報警等語（見偵查卷第135頁至第137頁）；
    並於原審審理中證稱：伊當時是將車輛停在秀明路路邊的停
    車格，離開時車輛完好無缺，伊隔天上午10點多準備開車時
    ，發現本案車輛遭毀損，右邊整面都遭刮壞，當時伊立刻報
    警，本案車輛毀損的照片是伊在發現刮痕的當下拍攝。後來
    警察有立刻過來，但因為當天伊要去宜蘭，開另一臺車，所
    以和警察另外約時間作筆錄。警察有調監視器，伊認出被告
    2人等語明確（見原審卷第142頁至145頁），並有本案車輛
    損毀照片在卷可佐（見偵查卷第57頁至第59頁）。
　②又本案本係告訴人於警詢時，經員警過濾現場監視器畫面後
    ，提供現場監視器影像供告訴人指認，始查獲被告李興華、
    蔡德齡，有告訴人109年9月4日警詢筆錄、指認犯罪嫌疑人
    紀錄表在卷可佐（見偵查卷第31頁至第39頁）。
　③再參以告訴人所提出之被告李興華傳送給告訴人母親之簡訊
    內容，內容略以：「...警察有把當晚的錄影畫面放給我們
    看，影片中的人看起來確實是我和德齡，但是當晚我們喝了
    很多酒，而且因為最近失業心情非常不好，很焦慮，常常睡
    不著覺，也吃了安眠藥，不知道是不是這原因，所以當晚發
    生的事都記不得了。潘媽媽發生這樣的事，我和德齡都非常
    難受，我們真的事先不知道那是潘正儀的車，而且警察約談
    當天也沒有給我們看車子的畫面，也沒有告訴我們車主是誰
    。我們真的對您和潘正儀深感抱歉，衷心希望能取得您的諒
    解，我們兩個希望能當面向您和潘正儀說明及道歉。」（見
    原審卷第161頁至第171頁）。益證被告2人固於訊息中稱「
    不知是潘正儀的車」、「記不得發生的事」云云，然細譯該
    訊息前後文，可知被告2 人亦坦認客觀上監視器錄影畫面已
    錄得被告2人共同毀損本案車輛之經過，而表示欲向告訴人
    及告訴人之母致歉及說明等情甚明。
　④綜上所述，被告2人辯稱：我們怎麼知道是有其他人經過本案
    車輛，怎麼證明本案車輛是何時被刮云云，亦非可採。
　㈢又被告李興華雖曾於本院準備程序中表示聲請調閱從告訴人
    案發當天停車開始至隔日早上10時所有監視器錄影畫面，確
    認是否有其他人經過或靠近本案車輛云云，然本案本係員警
    經過濾現場監視器畫面後，提供現場監視器影像供告訴人指
    認，始查獲被告2人乙節，已如前述，且被告2人犯行既已明
    確，其聲請調查證據部分，依刑事訴訟法第163條之2第2項
    第3款規定，自無必要，附予敘明。
　㈣綜上所述，本案事證已臻明確，被告2 人犯行堪以認定，應
    依法論科。
二、論罪
　㈠按刑法第354 條之毀損罪，以使所毀損之物，失其全部或一
    部之效用為構成要件。所謂「毀棄」即毀壞滅棄，而使物之
    本體永久且全部喪失其效用及價值者；稱「損壞」即損傷破
    壞，改變物之本體而減損其一部效用或價值者；稱「致令不
    堪用」係指除毀棄損壞物之本體外，以其他不損及原物形式
    之方法，使物之一部或全部喪失其效用者而言（最高法院47
    年台非字第34號裁判意旨參照）。車輛烤漆有使車輛外型美
    觀、防塵、防鏽、防止磨損、保護車殼及使車體耐用等功能
    ，任意刮損，除使美觀功能喪失外，更使車輛鈑金易生鏽蝕
    ，進而使車殼、車體耐用性減損，而影響車輛整體之價值，
    自可構成刑法第354 條之毀損罪。被告李興華手持短尺狀深
    色物品刮損本案車輛之右側車身，因而減損該車美觀之效用
    ，減損該車整體之價值，自已達損壞他人之物之程度。是核
    被告2人所為，均係犯刑法第354條之毀損他人物品罪。
　㈡被告2人間具有犯意聯絡及行為分擔，應論以共同正犯。
三、駁回上訴之理由
　　原審審理後，認被告2人所為，犯刑法第354條之毀損他人物
    品罪，事證明確，並爰以行為人之責任為基礎，審酌被告2
    人與告訴人僅因細故，即毀損告訴人所使用之本案車輛，致
    告訴人受有財產上之損害，應予非難；暨考量被告2人犯後
    否認之態度，且未賠償告訴人所受損害；兼衡被告2人自述
    專科畢業之教育程度、工作及收入及其等犯罪動機、目的、
    手段、犯罪所生之危害，另被告李興華係實際刮損本案車輛
    之人，蔡德齡則全程在旁把風之犯罪參與程度等一切情狀，
    分別量處被告李興華有期徒刑2月、被告蔡德齡拘役50日，
    並均諭知如易科罰金，以1,000元折算1日之易科罰金折算標
    準。另就沒收部分，說明本件被告李興華所持以毀損本案車
    輛之短尺狀深色物品，並未扣案，且該物品沒收或追徵與否
    ，對於被告2人不法行為之非難，抑或刑罰之預防或矯治目
    的助益甚微，欠缺刑法上之重要性，為免執行困難及耗費資
    源，爰依刑法第38條之2第2項規定不宣告沒收或追徵。經核
    原審認事用法並無違誤，量刑、沒收之說明，亦無不當，原
    判決應予維持。被告2 人猶執前詞，否認犯罪，並提起上訴
    ，業經本院論駁如前，其等上訴均為無理由，應予駁回。
據上論斷，應依刑事訴訟法第368條，判決如主文。　　
本案經檢察官林岫璁提起公訴，經檢察官陳玉華到庭執行職務。
中　　華　　民　　國　　111 　年　　9 　　月　　6 　　日
　　　　　　　　　刑事第三庭    審判長法　官  張惠立
                                      法　官  廖怡貞
                                      法　官  鄭昱仁
以上正本證明與原本無異。
不得上訴。
                                      書記官  劉靜慧   
中　　華　　民　　國　　111 　年　　9 　　月　　6 　　日
附錄：本案論罪科刑法條全文
中華民國刑法第354條
毀棄、損壞前二條以外之他人之物或致令不堪用，足以生損害於
公眾或他人者，處2年以下有期徒刑、拘役或1萬5千元以下罰金
。